臺灣士林地方法院民事裁定
110年度訴聲字第13號
聲  請  人  楊林淑蘭
            周林淑芳
共同代理人  鄭皓文律師
上列聲請人與相對人謝尚揮間請求塗銷抵押權登記事件（本院11
0年度重訴字第279號），聲請人聲請為訴訟繫屬事實之登記，本
院裁定如下：
    主  文
聲請駁回。
    理  由
一、本件聲請人林天順已於本件聲請之民國110年7月28日前之11
    0年6月2日死亡，此有林天順之戶籍謄本在卷可按，無從聲
    明承受訴訟而為補正，此部分之聲請為無效請求，於法不合
    ，爰不列林天順為本件聲請人，合先敘明。　
二、聲請意旨略以：坐落臺北市○○區○○段○○段000地號土及其上
    同段000建號即門牌號碼臺北市○○區○○○路○段000號3樓房屋
    （下合稱系爭房地）原為訴外人林天養所有，詎其友人即相
    對人利用林天養年老體衰時，以不明手段於民國98年8月28
    日將系爭房地以買賣為原因移轉至其個人名下，並於同日設
    定新臺幣1,260萬元之最高限額抵押權予華南商業銀行股份
    有限公司，林天養於109年8月16日死亡，聲請人楊林淑蘭、
    林天順、周林淑芳（下合稱聲請人）為其繼承人，於辦理繼
    承過程中發現上情，已依民法第118條第1項、第170條、第1
    79條、第184條第1項後段、第767條第1項中段、第1148條規
    定訴請相對人應將上開所有權移轉登記塗銷，為避免相對人
    於訴訟進行中將系爭房地移轉登記他人及第三人因信賴登記
    而善意取得系爭房地所有權，損害聲請人之權利，爰依民事
    訴訟法第254條第5項規定，聲請裁定許可為訴訟繫屬事實之
    登記等語。
三、按訴訟標的基於物權關係，且其權利或標的物之取得、設定
    、喪失或變更，依法應登記者，於事實審言詞辯論終結前，
    原告得聲請受訴法院以裁定許可為訴訟繫屬事實之登記；前
    項聲請，應釋明本案請求；前項釋明如有不足，法院得定相
    當之擔保，命供擔保後為登記。其釋明完足者，亦同，民事
    訴訟法第254條第5項、第6項前段、第7項分別定有明文。觀
    其修正理由可知，修正前該條第5項規定旨在藉由將訴訟繫
    屬事實予以登記之公示方法，使第三人知悉訟爭情事，俾阻
    卻其因信賴登記而善意取得，及避免確定判決效力所及之第
    三人受不測之損害，訴訟標的宜限於基於物權關係者，以免
    過度影響被告及第三人之權益。同時為免濫行聲請，應令其
    就本案請求負釋明之責，此已包括起訴須為合法且非顯無理
    由，修正前第5項關此部分，自無規定必要，爰增訂第6項前
    段。準此，依民事訴訟法第254條第5項規定，聲請法院裁定
    許可為訴訟繫屬事實之登記，自須符合「訴訟標的基於物權
    關係，且其權利或標的物之取得、設定、喪失或變更，依法
    應登記者」、「起訴須為合法且非顯無理由」等要件，始足
    當之。
四、經查，聲請人提起本件訴訟，主張相對人應將系爭房地於98
    年8月28日以買賣為原因所為之所有權移轉登記塗銷，聲請
    人依民法第118條第1項、第170條、第179條、第184條第1項
    後段規定而為請求，其訴訟標的顯非基於物權之法律關係。
    至聲請人雖併列民法第767條第1項中段規定為請求權基礎，
    惟本院依聲請人聲請調取系爭房地異動索引顯示，林天養於
    88年12月31日以分割繼承為原因而為系爭房地之所有權登記
    ，系爭房地後於89年間即以買賣為原因移轉所有權登記予訴
    外人姜春雄，並輾轉以買賣為原因於90年間移轉所有權登記
    予訴外人謝銘文，再於98年間以買賣為原因移轉所有權登記
    予相對人，有系爭房地異動索引在卷可稽。因系爭房地所有
    權登記移轉情形，顯與聲請人上開主張本案請求之事實尚非
    相同，本院已於110年10月14日發函通知聲請人於文到後7日
    內補正提出關於系爭房地異動原因及過程之主張及聲請人針
    對系爭房地所有權之主張及理由，該函文於110年10月18日
    送達聲請人代理人鄭皓文律師，有送達證書可憑，鄭皓文律
    師雖於110年10月18日到院閱卷，然迄未依函補正相關事項
    ，本院尚無法認定聲請人係依民法第767條第1項中段規定為
    請求，則聲請人既未就其依民法第767條第1項中段規定所為
    之本案請求非顯無理由乙節為釋明，依前揭說明，亦無從許
    可為訴訟繫屬事實之登記。從而，本件聲請經核尚難認與民
    事訴訟法第254條第5項所定要件相符，聲請人之聲請尚難准
    許。
五、爰裁定如主文。
中　　華　　民　　國　　110 　年　　11　　月　　22　　日
                  民事第二庭  法  官  方鴻愷
以上正本證明與原本無異。
如不服本裁定，應於裁定送達後10日之不變期間內，向本院提出
抗告狀，並繳納抗告費新臺幣1,000 元。
中　　華　　民　　國　　110 　年　　11　　月　　22　　日
                              書記官  陳紀元